【裁判字號】    88,易,127
【裁判日期】    890114
【裁判案由】    詐欺
【裁判全文】
臺灣宜蘭地方法院刑事判決                      八十八年度易字第一二七號
    公  訴  人  臺灣宜蘭地方法院檢察署檢察官
    被      告  甲○○
    選任辯護人  李秋銘律師
                簡坤山律師
右列被告因詐欺案件，經檢察官提起公訴（八十七年度偵字第二六二八號），本院判
決如左：
    主  文
甲○○共同意圖為自己不法之所有，以詐術使人將本人之物交付，處有期徒刑壹年。
緩刑伍年。
    事  實
一、甲○○與乙○○（業經判決確定）於民國八十三年二月間中旬，得知其大舅子丁○○所有座落宜蘭縣礁溪鄉○○段一二一一及一三一二地號土地欲與人合建，即
    介紹林文明與丁○○訂立合建契約，因前開土地遭黃生根、黃正錫及黃河清占用
    並建屋使用，丁○○乃聲請宜蘭縣礁溪鄉調解委員會調解，並調解成立，但黃生
    根等人仍未依調解內容返還土，丁○○即聲請台灣宜蘭地方法院強制執行，詎甲○○與乙○○竟認有機可趁，共同意圖為自己不法所有之犯意聯絡，推由乙○○
    向丁○○詳稱：調解委員會仍須使力，且其在法院關係良，如交付活動費用即可
    順利拆除前開土地上之建築物，嗣並稱已代丁○○墊付活動費新台幣（下同）八
    十五萬元，至同年月下旬，又向丁○○詐稱已代墊二百十萬元活動費，加上應酬
    宴客費用五萬元，合計三百萬，並建議向宜蘭縣礁溪鄉農會貸款，以償還該欠款
    。丁○○不疑有詐，即於八十三年二月二十四日，向礁溪鄉農會借貸三百五十萬
    元，並由乙○○擔任連帶保證人。迨三月十日礁溪鄉農會撥放三百五十萬元，丁○○即由乙○○陪同領出該款，除清償其所積欠礁溪鄉農會四城辦事處之四十萬
    債務外，餘將三百萬元交與乙○○。嗣於八十四年三月十日上開借款清償期屆至
    ，因乙○○拒絕再擔任連帶保證人，丁○○經人告知法院依法辦理強制執行，不
    需活動費用，始知受騙。
二、案經被害人丁○○訴由台灣宜蘭地方法院檢察署檢察官偵查起訴。
    理  由
一、訊據被告甲○○否認有右揭詐欺之犯行，辯稱：向丁○○詐稱調解委員會仍須使
    力，且在法院關係良，如交付活動費用即可順利拆除前開土地上之建築物，及己
    代墊付活動費及酬宴客費用等情，均係乙○○個人所為，與被告無關，又建議丁○○貸款者為乙○○，亦非被告，況丁○○交付予乙○○之右開款項，被告均未
    與聞，亦未得利，被告在合建契約書上僅係見證人，並非仲介人，被告並未詐欺
    蒼松云云。
二、惟查：（一）、右揭事實業據被害人丁○○及證人黃榮吉（丁○○之子）指訴綦
    詳，並有記載共犯乙○○擔任前開債務連帶保證人之礁溪鄉農會擔保存款帳卡、
    活期存款取款條及合建契約影本附卷可佐。（二）、證人張鴻涼於本院八十五年
    度易字第一０五八號被告乙○○詐欺案件審理中證稱：「八十四年四、五月間曾
    有跟丁○○去案外人喝東山家拿借據回來，我看過該借據，但甲○○再拿回去把
    他燒掉」、「八十四年四月間，我在甲○○家中看過一張：：二百九十五萬元借
    據，經甲○○燒燬」、「約晚上七點多我開車載丁○○去，因五、六年沒去過，
    是丁○○指路我載他去的：：在他家客廳他太太及女兒都在，他女兒還幫他合計
    共二百九十五萬元，當時沒有提到另外一張八十萬元借據的問題」等語，與被害
    人丁○○經隔離訊問指稱：「那天是張鴻涼開車載我去的，是我帶路，張鴻涼不
    知路我帶路，約晚上七點多去，甲○○家，他家有甲○○及他太太、女兒都在家
    ，借據是他女兒在算，總共二百九十五萬元，後來又去乙○○家，要把我的印鑑
    拿回來，去甲○○家當時有錄音，但很不清楚」等語相符。（三）、依被害人丁○○所提出卷附之錄音內容觀之（詳見前開刑事卷內附之錄音譯文），被告甲○○於被害人堅指共犯乙○○向其取去前開活動費時，未曾質疑；且謂本件確有向
    調解委員及法院活動情事，伊亦有一次與與乙○○共同前往等語，足認被害人所
    指訴之上開情節，應屬非虛，足徵被告對本件詐欺情事，知之甚稔，且有參與犯
    行。被告雖另辯稱該錄音內容係應被害人之要求，俾作為被害人控告乙○○之用
    云云。惟該錄音內容均屬實在等情，業據被告於偵查中供承在卷（參見偵查卷第
    一二一頁及一二二頁筆錄）；且依該錄音內容所示，彼等談話之語氣極為自然，
    且時間甚久，被告之妻及女兒偶亦加入對話，其間被告對於被害人交付被告多少
    款項亦詢問再三，另對於被害人詢及收據時亦謂：「單子那天就燒掉，不然寫什
    麼」，語意未明，顯非故意虛偽串飾作成；矧被告本人亦涉身其中，衡情當無應
    被害人之要求合對錄音之理。從而被告辯稱該錄音內容係應被害人之要求作成云
    云，即無足採。（四）、被害人丁○○於八十三年三月十日自農會貸出三百五十
    萬元後，乙○○即於八十三年三月十二日將一百五十萬元存入礁溪四城郵局，有
    郵政儲金匯業局八十四年九月六日00000000─０七０號函附於右開被告
    乙○○詐欺案卷內可參，足徵共犯乙○○確有向被害人蒼松詐得款項。被告雖否
    認有分得前開款項，然查被告於被害人丁○○提出告訴後，於八十七年十二月十
    七日即與告訴人丁○○達成民事和解，其和解條件為乙○○（由其女丙○○代理
    ）及被告於簽訂和解書時給付四百八十五萬四千三百四十六元，其中執行名義內
    之三百七十四萬零一百零二元由乙○○（乙方）給付之；其餘一百十一萬四千二
    百四十四元由丙方（被告）給付之，有和解書影本一紙附卷足憑，且為被告所是
    認，而和解成立當日，被告當場交付被害人丁○○十多萬元之現金及一張一百萬
    元之台灣銀行支票，另三百多萬元係丙○○支付（按係以台灣土地銀行支票四張
    共三百六十萬元支付）等情，業據被害人丁○○及當天在場之證人黃榮吉於本院
    審理中結證明確，並有台灣銀行宜蘭分行八十八年十月十二日（八八）銀宜營字
    第四六０號函附之支票影本及台灣土地銀行八十八年十一月十日宜存字第八００
    八四五號函附之支票影本附卷足憑；而被告及乙○○所支付被害人丁○○之右揭
    支票五紙，均係被告配偶黃阿蘭之胞妹黃素里前往銀行請求簽發，業據證人黃素
    里於本院證述屬實，苟被告就本件詐欺犯行未獲取任何款項，衡情被告應無需以
    和解之方式給付被害人丁○○一百一十萬四千二百四十四元，足證被告所辯云云
    ，顯屬乖違常情，不足採信；且被告與被害人丁○○乃屬姻親關係，應無怨隙，
    衡情被害人丁○○及其子黃榮吉應無故予誣攀之理。況被告於本件偵查中八十七
    年十二月二十三日已具狀就本件詐欺犯行表示認罪，有聲請狀一紙附卷足憑，且
    被告亦確實參與本件詐欺犯行，已如前述，退步言之，縱令被告未分得前開詐欺
    款項，仍無礙其詐欺犯行之成立。從而，事證明確，被告所辯未詐欺云云，應係
    卸責之詞，不足採信，其犯行應堪予認定。
二、核被告意圖為自己不法之所有，以詐術使被害人將本人之物交付，所為係犯刑法
    第三百三十九條第一項之詐欺取財罪。被告所犯右開罪名與乙○○有犯意聯絡及
    行為分擔，應為共同正犯。爰審酌被告之品行，共同意圖為自己不法之所有，以
    詐術使人將款項交付之犯罪動機、目的、手段，詐取他人財物對被害人財產法益
    及司法信譽所生之危害，及其犯罪後之態度等一切情狀，量處如主文所示之刑，
    以示懲儆。末查被告前未曾受有期徒刑以上刑之宣告，有其台灣高等法院檢察署
    刑案紀錄簡覆表附卷足稽，其此次係屬初犯，因一時貪念致罹刑章，於事後已與
    被害人達成民事和解，賠償被害人之損害（參見卷附和解書），經此偵審程序及
    科刑之判決，當知警惕，信無再犯之虞，本院認其宣告刑以暫不執行為適當，爰
    併予宣告緩刑五年，以啟自新。
據上論斷，應依刑事訴訟法第二百九十九條第一項前段，刑法第二十八條、第三百三
十九條第一項、第七十四條第一款，罰金罰鍰提高標準條例第一條前段，判決如主文
。
中      華      民      國     八十九      年    一    月     十四      日
                                       臺灣宜蘭地方法院刑事庭
                                           法  官  黃  永  勝
參考法條：
刑法第三百三十九條第一項


司法院資訊處製作；財團法人民間司法改革基金會備份。
